【裁判字號】    98,聲再,29
【裁判日期】    980715
【裁判案由】    聲請再審
【裁判全文】
臺灣臺中地方法院刑事裁定             98年度聲再字第29號
再審聲請人
即受判決人  甲○○
上列聲請人因妨害名譽案件，對於本院98年度中簡字第955號中
華民國98年3月17日刑事簡易確定判決聲請再審，本院裁定如下
：
    主  文
再審之聲請駁回。
    理  由
一、本件聲請意旨詳如附件刑事聲請再審狀及刑事補呈再審理由
    狀所載，茲引用之。
二、按有罪之判決確定後，有左列情形之一者，為受判決人之利
    益，得聲請再審︰一、原判決所憑之證物已證明其為偽造或
    變造者。二、原判決所憑之證言、鑑定或通譯已證明其為虛
    偽者。三、受有罪判決之人，已證明其係被誣告者。四、原
    判決所憑之通常法院或特別法院之裁判已經確定裁判變更者
    。五、參與原判決或前審判決或判決前所行調查之法官，或
    參與偵查或起訴之檢察官，因該案件犯職務上之罪已經證明
    者，或因該案件違法失職已受懲戒處分，足以影響原判決者
    。六、因發現確實之新證據，足認受有罪判決之人應受無罪
    、免訴、免刑或輕於原判決所認罪名之判決者。前項第一款
    至第三款及第五款情形之證明，以經判決確定，或其刑事訴
    訟不能開始或續行非因證據不足者為限，得聲請再審，刑事
    訴訟法第420條定有明文。又刑事訴訟法第420條第1項第6款
    所謂發見確實之新證據，係指該證據於事實審法院判決前已
    經存在，為法院、當事人所不知，不及調查斟酌，至其後始
    行發見，且就證據本身形式上觀察，固不以絕對不須經過調
    查程序為條件，但必須顯然可認為足以動搖原有罪確定判決
    ，而為受判決人無罪、免訴、免刑或輕於原判決所認罪名之
    判決者為限。此受理聲請再審之最後事實審法院，應就聲請
    再審理由之所謂「新證據」，是否具備事實審判決前已經存
    在，為法院、當事人所不知，事後方行發見之「嶄新性」，
    及顯然可認足以動搖原有罪確定判決，應為無罪、免訴、免
    刑或輕於原判決罪名之「顯然性」二要件，加以審查，為判
    斷應否准予開始再審之準據（最高法院33年抗字第70號判例
    、85年度臺抗字第308號裁定、93年度聲再字第14號裁定要
    旨參照）；次按不得上訴於第三審法院之案件，除前條規定
    外，其經第二審確定之有罪判決，如就足生影響於判決之重
    要證據漏未審酌者，亦得為受判決人之利益，聲請再審，刑
    事訴訟法第421條定有明文。又依刑事訴訟法第421條規定，
    因重要證據漏未審酌而聲請再審者，應於送達判決後二十日
    內為之，同法第424條亦有明定。再者，法院認為聲請再審
    之程序違背規定及無再審理由者，均應以裁定駁回之，刑事
    訴訟法第433條、第434條第1項均分別定有明文。末按，送
    達不能送達於應受送達人或其同居人、受僱人時，得將文書
    寄存送達地之自治機關或警察機關，並作送達通知書兩份，
    一份黏貼於應受送達人住居所、事務所、營業所或其就業處
    所門首，另一份置於該送達處所信箱或其他適當位置，以為
    送達；寄存送達，自寄存之日起，經十日發生效力，上開規
    定於刑事訴訟之送達文書準用之，此觀民事訴訟法第138條
    第1項、第2項、刑事訴訟法第62條規定即明。
三、本件經查：
(一)、關於再審聲請人即受判決人（以下均簡稱再審聲請人）甲
      ○○依刑事訴訟法第421條規定聲請再審部分：查本件再
      審聲請人所犯刑法第310條第2項之散佈文字誹謗罪，為法
      定最重本刑三年以下有期徒刑之罪，依刑事訴訟法第376
      條第1款之規定，屬不得上訴第三審之案件，則被告固得
      依刑事訴訟法第421條之規定，以原審就重要證據漏未審
      酌為由，而聲請再審。然再審聲請人因散佈文字誹謗案件
      ，經本院臺中簡易庭於98年3月17日以98年度中簡字第955
      號判處拘役40日，如易科罰金，以新臺幣1千元折算1日，
      於98年4月13日確定在案，該確定判決於98年3月23日送達
      再審聲請人之住所臺中市○區○○○路820巷23號時，因
      未獲會晤再審聲請人本人，亦無受領文書之同居人或受僱
      人，已將判決正本寄存於臺中市警察局東區分駐所，並製
      作送達通知書兩份，1份黏貼於再審聲請人住居所門首，
      另1份置於送達處所信箱以為送達，參諸前揭規定，自寄
      存之日起經10日即於98年4月3日發生合法送達之效力等情
      ，業經本院依職權調閱上開刑事卷宗核閱屬實，並有本院
      送達證書、再審聲請人甲○○之個人基本資料查詢、臺灣
      高等法院被告前案紀錄表附於該卷可佐。惟再審聲請人遲
      至98年6月12日，始以上開確定判決有足以生影響於判決
      之重要證據漏未審酌為由，具狀向本院聲請再審，有刑事
      聲請再審狀上之收文戳章可憑，顯逾20日之法定不變期間
      ，依前揭說明，其此部分聲請之程序即非適法。
(二)、另關於再審聲請人依刑事訴訟法第420條第1項第6款規定
      聲請再審部分：再審聲請人雖以發現確實之新證據足證再
      審聲請人應受無罪之判決而據以聲請再審，然其所提出之
      97年7月27日向國稅局列報住家電腦、傳真機等設備報廢
      之個人災害損失申報（核定）表，及所聲請傳訊證人陳力
      華、吳素珠、張美慈以證明其於97年9月10日案發當時已
      無傳真設備，且案發當日上午在郵局外設攤銷售健康食品
      、下午在其所開設之工作坊教授課程，並未為上揭誹謗犯
      行等證據，均係於原確定判決前即已存在，並為再審聲請
      人所知悉，而非於判決後始行發現，不具證據之「嶄新性
      」；且從該等證據本身為形式上觀察，亦非顯然可認足以
      動搖原確定判決，而為再審聲請人無罪、免訴、免刑或輕
      於原判決所認罪名之判決，自與刑事訴訟法第420條第1項
      第6款所規定之新證據有間，而不符該款所規定得聲請再
      審之事由。至再審聲請人所提出其自行於98年4月16日向
      中華電信股份有限公司申請之通話明細報表，雖顯示再審
      聲請人所使用之市內電話00-00000000僅於97年9月23日有
      通話記錄，然上開通話明細表之製作日期係成立在原確定
      判決事實審法院98年3月17日判決之後，並非所謂發現之
      新證據。況原確定判決依所調取市內電話00-00000000號
      之申設、通聯資料，及中華電信股份有限公司臺灣南區電
      信分公司臺中營業處97年10月28日臺中服字第0494號函、
      98年1月6日臺中服字第004號函及所附之施工單、市內電
      話業務租用異動申請書、傳真資料等證據，而認定上開市
      內電話00-00000000號（即該2紙傳真書面上所顯示之傳真
      號碼）之租用人為再審聲請人，且於97年8月15日辦理宅
      外移機並換號為00-00000000號，又於97年9月23日換號為
      00-0000000 0號使用至今，且該市內電話確為再審聲請人
      所實際使用，並於97年9月10日上午11時57分及同日下午5
      時36分許，各有1通與丸游公司所申設市內電話00-000000
      00號之通聯記錄等情，而再審聲請人所提出其自行於98年
      4月16日向中華電信股份有限公司申請之通話明細報表，
      與卷附該市內電話00-00000000號之通聯資料不符，自仍
      須經調查始足以辨明事實為何，若僅就再審聲請人所提出
      其自行向中華電信股份有限公司申請之通話明細報表為形
      式上觀察，並不顯然足以動搖原確定判決而受無罪、免訴
      、免刑或輕於原判決所認罪名之判決，從而再審聲請人所
      提上開其自行向中華電信股份有限公司申請之通話明細報
      表，亦不合刑事訴訟法第420條第1項第6款所謂「發現確
      實之新證據」應具有「嶄新性」及「顯然性」之再審要件
      。再審聲請人執此為由而聲請再審，自難認為有再審之理
      由。
四、綜上所述，再審聲請人依刑事訴訟法第421條規定聲請再審
    部分，因已逾20日之不變期間，此部分之聲請不合法；又再
    審聲請人所舉聲請再審之理由，復與刑事訴訟法第420條第1
    項第6款之規定不符，應認為再審無理由，自應依法裁定駁
    回。
據上論斷，應依刑事訴訟法第433條、第434條第1項，裁定如主
文。
中    華    民    國    98    年    7     月    15    日
                      刑事第四庭審判長法  官  許金樹
                                      法  官  陳如玲
                                      法  官  洪俊誠
以上正本證明與原本無異。
如不服本裁定，應於收受送達後五日內向本院提出抗告狀。（應
附繕本）
                                      書記官  蕭榮峰
中    華    民    國    98    年    7     月    15    日


司法院資訊處製作；財團法人民間司法改革基金會備份。
